臺灣嘉義地方法院民事判決　　　　　　　100年度訴字第147號
原　　　告　顏延任
訴訟代理人　莊安田律師
被　　　告　林雅逸
被　　　告　陳榮吉
上列當事人間損害賠償事件，本院於民國100 年5 月24日言詞辯
論終結，判決如下：
    主  文
被告應連帶給付原告新台幣貳拾伍萬元，及自民國一百年四月八
日起至清償日止，按年息百分之五計算之利息。
訴訟費用由被告連帶負擔六分之一，餘由原告負擔。
本判決於原告勝訴部分得假執行。但被告林雅逸如以新臺幣捌萬
仟元為原告預供擔保，得免為假執行。
原告其餘之訴及假執行之聲請均駁回。
    事實及理由
一、原告起訴主張被告林雅逸原為原告之妻，於婚姻存續中之99
    年10月中旬與被告陳榮吉通姦，並經本院100 年度易字第13
    7 號刑事判決有罪確定在案，故依民法第184 條第1 項、第
    185 條及第195 條規定向被告2 人請求連帶賠償原告精神慰
    撫金新臺幣（以下同）150 萬元，及自100 年4 月8 日（起
    訴狀送達於被告林雅逸之翌日）起至清償日止按年息5 ％計
    算之利息；訴訟費用由被告2 人連帶負擔；原告願供擔保請
    准假執行宣告等語。
二、被告林雅逸則以：本院100 年度易字第137 號刑事判決認定
    被告2 人於99年中旬通姦，但被告林雅逸與原告於同年11月
    即已進入離婚訴訟程序，被告林雅逸與原告間已無親密關係
    存在，並無如原告所述「感情融洽」、「家庭和樂」之情。
    被告林雅逸與原告此段婚姻一開始即因懷孕而締結，原告知
    悉被告林雅逸懷孕本欲一走了之，係遭被告林雅逸父親攔截
    ，才勉強結婚。原告於婚姻關係中，不但從未負擔家庭開銷
    ，且係家暴累犯，並因年長被告林雅逸近20歲，體力不佳，
    兩人性生活並不圓滿，兼原告長期懷疑被告外遇，甚至於行
    房之際都質疑被告林雅逸對婚姻之忠貞，言行舉止，令人心
    寒。請求法院考量被告於婚姻中之獨力付出與苦楚，酌減賠
    償請求等語，並提出照片4張，以證明被告林雅逸與原告結
    婚後因感情不佳，故婚後神情不似婚前快樂。（參見本院卷
    第76至77頁）。並聲明：1.原告之訴駁回、2.訴訟費用由於
    告負擔、3.被告如受不利判決，願供擔保請准宣告免為假執
    行。
三、被告陳榮吉則辯稱：原告所述不實，他與被告林雅逸婚姻並
    不美滿，伊於原告與被告林雅逸結婚之前即為男女朋友，伊
    與被告林雅逸發生性行為時，原告、被告林雅逸已經在進行
    離婚訴訟等語。
四、兩造不爭執事項：
    1.被告陳榮吉知被告林雅逸為原告之妻，為有配偶之人，於
      99年10月中旬某日晚上10時許，在被告陳榮吉位於嘉義市
      ○○街127之2號4樓之住處，與被告林雅逸發生性行為1次
    2.被告二人分別因通姦及相姦罪，經本院100 年度易字第13
      7 號刑事判決各判處有期徒刑3 月，如易科罰金，均以1,
      000 元折算1 日確定。
五、得心證之理由：
    前揭所列2 點事項，兩造對之均不爭執，復據本院依職權調
    取本院100 年度易字第137 號刑事案卷、嘉義地檢署100 年
    度偵字第608 號偵查卷宗核閱屬實，及於100 年5 月23日上
    網查詢列印之被告2 人台灣高等法院被告前案紀錄表在卷可
    稽（見本院卷第69至70頁），可以認定為真。故本件應加審
    究者為原告得否請求被告2 人連帶賠償原告非財產上之損害
    ？原告得請求賠償金額為何？
  (一)按因故意或過失，不法侵害他人之權利者，負損害賠償責任
    ；故意以背於善良風俗之方法，加損害於他人者亦同。數人
    共同不法侵害他人之權利者，連帶負損害賠償責任。不法侵
    害他人之身體、健康、名譽、自由、信用、隱私、貞操，或
    不法侵害其他人格法益而情節重大者，被害人雖非財產上之
    損害，亦得請求損害賠償相當之金額。前二項規定，於不法
    侵害他人基於父、母、子、女、配偶關係之身分法益而情節
    重大者，準用之，民法第184 條第1 項、第185 條第1 項前
    段、第195 條第1 項前段、第3 項均定有明文。次按，通姦
    之足以破壞夫妻之共同生活而非法之所許，此從公序良俗之
    觀點可得斷言，不問所侵害係何權利，對於配偶之他方應構
    成共同侵權行為。婚姻係以夫妻之共同生活為其目的，配偶
    應互相協力保持其共同生活之圓滿安全及幸福，而夫妻互守
    誠實，係為確保其共同生活之圓滿安全及幸福之必要條件，
    故應解為配偶因婚姻契約而互負誠實之義務，配偶之一方行
    為不誠實，破壞共同生活之圓滿安全及幸福者，即為違反因
    婚姻契約之義務而侵害他方之權利（最高法院55年台上字第
    2053號判例意旨參照）。是於婚姻關係存續中，與他人通姦
    ，自屬不法侵害他人基於配偶關係之身分法益而情節重大甚
    明。
  (二)原告主張被告陳榮吉明知被告林雅逸係原告之妻，2 人竟於
    99年10月中旬某日晚上10時許，在被告陳榮吉位於嘉義縣北
    榮街127 之2 號4 樓住處，發生性器官接合之通姦行為之事
    實，為被告2 人所不爭執，原告上開主張，自堪信為真。被
    告2 人之通姦及相姦行為，已侵害原告基於婚姻關係所享有
    之夫妻身分法益，且情節重大，致原告精神痛苦不堪，是原
    告依侵權行為法則，請求被告2 人連帶賠償原告非財產上之
    損害，自屬於法有據，應予准許。至被告辯稱：原告與被告
    林雅逸婚姻生活並不美滿，原告對於被告林雅逸並有多次家
    暴行為，原告與被告林雅逸在99年11月即已進入離婚訴訟程
    序等語。雖據本院查詢結果，原告確實有於97年12月8 日下
    午4 時30分許、98年4 月19日下午某時，二度出手毆打被告
    林雅逸成傷之不當行為，並因而被本院家事庭法官依97年度
    家護字第628 號核發通常保護令，及遭嘉義地檢署檢察官以
    原告涉犯違反保護令罪，依98年度偵字第3734號為緩起訴處
    分確定等事實（參見本院卷第43至44頁所附通常保護令裁定
    、第48至50頁所附緩起訴處分書）。然，原告與被告林雅逸
    縱因前開事由感情不睦，然此並不影響原告基於配偶之身分
    關係所享有之夫妻身份法益，被告林雅逸於其與原告之婚姻
    關係存續期間，違反夫妻間之忠誠義務，與被告陳榮吉發生
    通姦行為，已破壞夫妻共同生活之圓滿幸福，侵害原告之權
    利，是被告2 人之通姦行為與原告所受損害確有因果關係。
    被告上開辯解，尚無足取。
  (三)本院審酌被告林雅逸雖與原告感情不睦，然被告林雅逸明知
    其與原告間之婚姻關係仍存續中，為有配偶之人，竟棄原告
    於不顧，在被告陳榮吉居處發生通姦及相姦行為，已嚴重破
    壞原告與被告林雅逸間夫妻之家庭生活，原告所受精神上痛
    苦非輕。而原告最高學歷高中畢業、現任房屋仲介，收入不
    固定，名下除80年分、81年份老舊自小客車各1 部外，無其
    他不動產；被告林雅逸最高學歷為二、三專畢業、目前無業
    、名下無任何財產；被告陳榮吉為高職肄業、現從事髮型設
    計師工作、每月平均收入約為24,000元到28,000元之間，名
    下亦無任何財產等一切情狀，有稅務電子閘門系統財產所得
    調件明細表、兩造之全戶戶籍資料（完整姓名）查詢結果等
    件在卷可按（見本院卷第55至68頁），認原告請求被告2 人
    連帶賠償非財產上損害150 萬元尚嫌過高，應以25萬元為適
    當。從而，原告請求被告2 人連帶賠償原告25萬元，及自起
    訴狀繕本送達被告林雅逸翌日即100 年4 月8 日起至清償日
    止，按年息百分之5 計算之利息，為有理由，應予准許；逾
    此部分之請求，則無理由，應予駁回。
  (四)本判決第1 項原告勝訴部分，係所命給付之金額未逾50萬元
    之判決，依民事訴訟法第389 條第1 項第5 款規定，應依職
    權宣告假執行，此部分雖經原告陳明願供擔保請准宣告假執
    行，惟其聲請不過促請法院職權發動，本院無庸就其聲請為
    准駁之裁判，附此敘明。又被告林雅逸陳明願供擔保請准宣
    告免為假執行，經核於法並無不合，爰酌定相當之擔保金額
    併宣告之。至原告敗訴部分，其假執行之聲請因訴之駁回而
    失所附麗，應併予駁回。
五、據上論結，原告之訴一部為有理由，一部為無理由，依民事
    訴訟法第79條、第85條第2 項、第389 條第1 項第5 款、第
    392條第2 項規定，判決如主文。
中    華    民    國   100    年    5     月    31    日
                    民二庭法  官  陳思睿
以上正本係照原本作成。
如對本判決上訴須於判決送達後20日內向本院提出上訴狀。
如委任律師提起上訴者，應一併繳納上訴審裁判費，如委任律師
提起上訴者，應一併繳納上訴審裁判費。
中    華    民    國   100    年    5     月    31    日
                          書記官  張富